臺灣高等法院刑事判決　　　　　　　　95年度上訴字第3643號
上　訴　人
即　被　告　乙○○
選任辯護人　江旻書律師
上列上訴人因違反槍砲彈藥刀械管制條例案件，不服臺灣板橋地
方法院94年度訴字第108號，中華民國95年7月28日第一審判決（
起訴案號：臺灣板橋地方法院檢察署93年度偵字第15831號），
提起上訴，本院判決如下：
    主  文
原判決關於乙○○部分撤銷。
乙○○共同未經許可持有可發射子彈具有殺傷力之改造手槍，處
有期徒刑壹年貳月，併科罰金新臺幣萬元，罰金如易服勞役，
以新臺幣壹仟元折算壹日。扣案有殺傷力可發射子彈之仿
WALTHER廠PPK/S型半自動手槍製造之改造玩具手槍壹枝（含彈匣
壹個，槍枝管制編號0000000000號）沒收。
    事  實
一、乙○○因甲○○與其妹丙○○為男女朋友關係，二人因而熟
    識，甲○○於民國93年10月間並暫住於乙○○、丙○○位於
    臺北縣新莊市○○路○段141號11樓住處內。於93年10月6日
    19時許，在上址丙○○住處房間內，甲○○將所持有之可發
    射子彈仿WALTHER廠PPK/S型半自動手槍製造已換裝金屬槍管
    具殺傷力之改造玩具手槍1支（含彈匣1個，槍枝管制編號
    0000000000號）拆解欲再重新組裝（甲○○違反槍砲彈藥刀
    械管制條例部分，業經原審法院判處罪刑，上訴後由本院審
    理中，尚未確定），惟甲○○因先前曾施用毒品致有睡意，
    即指示在旁之乙○○繼續將該手槍之握把上接近板機處之裝
    退彈匣之卡榫按鈕洞孔鑽大以使槍管便於組裝。而乙○○亦
    明知甲○○所持有之上開殺傷力之改造手槍係管制物品，不
    得無故持有之，猶依甲○○之指示，與甲○○基於共同持有
    具殺傷力改造手槍之故意，持甲○○所有之電動鑽孔機將甲○○所交付上開手槍中之握把上之裝退彈匣之卡榫按鈕洞孔
    鑽大並協助組裝槍枝，未經許可而與甲○○共同持有上開可
    發射子彈具有殺傷力之改造玩具手槍。嗣於93年10月6日20
    時許，經警在臺北縣新莊市○○路○段141號11樓內，與甲○○共同為警查獲，並當場扣得上開甲○○所有具殺傷力之
    改造手槍1支、電動鑽孔機1具。
二、案經臺北縣政府警察局海山分局報請臺灣板橋地方法院檢察
    署檢察官偵查起訴。
    理  由
一、訊據被告乙○○固承稱於上開時地有為甲○○在扣案上開槍
    枝之握把上接近板機處之裝退彈匣之卡榫按鈕洞上鑽孔之事
    實不諱，惟矢口否認有違反槍砲彈藥刀械管制條例犯行，辯
    稱：槍枝是甲○○所有，他將槍枝拆卸後，將槍托（按：應
    係握把）交給伊，請伊將槍托（握把）上的插銷孔鑽大一些
    ，讓槍枝較容易組裝，伊沒有持槍的故意，也不知道槍枝有
    殺傷力云云。
二、經查：
  (一)被告於上開時地受甲○○指示為其將所持有之上開扣案手槍
    之握把上接近板機處之裝退彈匣之卡榫按鈕洞孔鑽大而為警
    當場查獲之事實，為被告所是認，被告於本院審理時稱：「
    槍是甲○○拆的，在我妹妹丙○○的房間拆的，他是我妺妹
    的男朋友，是查獲前一個小時拆的我有看到，當時我正在我
    妹妹的房間與甲○○一起吸毒，甲○○吸完就開始拆槍，我
    坐在旁邊與他聊天，警察來時我坐在桌子前面右手拿著鑽孔
    機，甲○○請我在槍托（握把）上把原來槍托（握把）上的
    洞再鑽大一點，我已經開始在磨旁邊要把洞鑽大一點警察就
    進來了」等語（見本院卷第30頁背面）。核與證人即被告之
    母成惠花、當場查獲被告之警員陳勇先於原審中所證情節相
    符，證人成惠花證稱：「警察來前，甲○○、乙○○二人在
    丙○○的房間內聊天，後來甲○○在睡覺，．．．甲○○在
    被查獲之前就有住我女兒丙○○的房間，我曾經在我女兒房
    間內，看到一些槍、彈放在小桌子下面，也有看到一些沒有
    組合好的槍；被查獲之前，甲○○在我女兒房間內睡覺，乙○○從該房間走出來，我問他做什麼，乙○○就說甲○○叫
    他做，．．．被查到的鑽孔機應該是甲○○的，我們家本來
    沒有這種東西，．．．乙○○沒有比手勢，但我瞭解他的意
    思是在幫甲○○鑽孔」等語（見原審卷二第117、118頁原審
    95年5 月12日審判筆錄）；證人陳勇先證稱：「我進去房間
    時，甲○○還在睡覺，乙○○在鑽孔的聲音，我們在進去之
    前就有在外面聽到，．．．乙○○所拿的槍沒有組裝，但他
    身旁有一些零件，若組合在一起就是一把槍，不知道乙○○
    鑽槍的部位、不知道他鑽什麼孔」等語（見原審卷二第128
    、131頁同一審判筆錄）。且被告亦在本院當庭所拍攝扣案
    槍枝之照片上指認其所鑽孔位置，有照片2張在卷可稽（見
    本院卷第64頁），復有扣案上開槍枝足資佐證，此部分之事
    實堪以認定。
  (二)再本案槍枝被查獲當時雖為拆解狀態，然該全部槍枝零件係
    置放於一處（桌面上）同時一併被查獲，已如上述，顯然原
    先即係自單一槍枝所拆卸而來，且非各別獨立存在之零件，
    且警方將上開零件組合而成之槍枝，經送請內政部刑事警察
    局鑑定（即槍枝管制編號0000000000號），認定係仿WALTHE
    R廠PPK/S型半自動手槍製造之玩具手槍換裝土造金屬槍管而
    成之改造手槍，機械性能良好，可擊發適用子彈，具有殺傷
    力，有該局93年12月2日刑鑑字第0930206498號鑑定書在卷
    可稽（見偵查卷第245-249頁）。再被告雖否認知悉扣案槍
    枝具有殺傷力云云，惟依鑑定結果，扣案槍枝之槍管已經換
    裝而具殺傷力，此自外觀上即可察知，而被告並非持有瞬間
    即被查獲，其諉稱不知有殺傷力云云，自難憑採；況被告承
    稱其親見扣案槍枝乃於被查獲前約1小時始為同案被告甲○○所拆解，自亦明知槍枝之機械性能屬於良好狀態，益證其
    知悉槍枝係完好可用具有殺傷力。又被告之辯護人雖為被告
    辯稱：本案槍枝係由警方送驗鑑定，不是法院或檢察官囑託
    之鑑定，非法定鑑定程序，鑑定書無證據能力云云。惟查：
    本案扣案上開槍枝是否具有殺傷力，固係由查獲單位即台北
    縣政府警察局海山分局於93年10月7日送請內政部刑事警察
    局為鑑定，然實務上關於槍枝殺傷力之鑑定均係委請內政部
    刑事警察局為鑑定，查獲本案之警方亦循一般作業程序為將
    扣案槍枝先送請內政部刑事警察局鑑定，並無不當或違法可
    言，辯護人徒以送鑑單位是警方而爭執內政部刑事警察局所
    出具本案槍枝鑑定報告之證據能力，自屬無理。且依被告於
    本院審理時所述，扣案槍枝於查獲時雖為零件拆解之狀態，
    然係甲○○於查獲前1小時甫拆卸，足認查獲當時之槍枝零
    件確可組裝成一完整槍枝，殆無疑義，復查無其他證據足資
    證明警方就搜索扣押及送鑑程序有何違法可言，扣案槍枝及
    上開內政部刑事警察局所出具本案槍枝鑑定書自得為本案證
    據。再辯護人雖又以：同案被告甲○○於93年間在苗栗亦被
    另案查獲持有多把槍枝，有部分槍枝送鑑定並無殺傷力，且
    內政部刑事警察局鑑定報告中稱係採「性能檢驗法、試射法
    」鑑定殺傷力，惟就其鑑定過程均未載明，請求將本案槍枝
    再送調查局鑑定有無殺傷力云云。惟查：同案被告甲○○於
    93 年間在苗栗地區所涉犯之違反槍砲彈藥刀械管制犯行與
    本案完全無關，辯護人以此無關事項而爭執本案鑑定結果，
    實屬無稽，自不足採。再本案鑑定過程，詳卷附鑑定書所載
    ，就槍枝部分應係採性能檢驗法，就同時送驗之子彈部分始
    採試射法（按子彈與本案無關），辯護人未經詳察而指本案
    有以「試射法」鑑定，即有誤會。再全國所查獲違法槍枝有
    制式及改造者，各型各樣槍枝之種類既多且雜，除非同時所
    查獲之子彈明顯可確認可供同型槍枝使用，否則鑑定機關自
    不可能一一取得適用子彈而以實際試射方法鑑定槍枝之殺傷
    力；況槍枝擊發之機械原理並非複雜深奧，故在一般情形，
    關於槍枝殺傷力之鑑定，實務上均由內政部警政署刑事警察
    局之專業人員以「性能檢驗法」為鑑定，經檢視槍枝之構造
    而判定其機械功能，其結果自具相當公信力，不容任意懷疑
    或無謂爭執；本案內政部警政署刑事警察局鑑識科物理組之
    專業鑑識人員亦係以「性能檢驗法」鑑驗本案扣案槍枝之殺
    傷力，所出具之鑑定書並說明原為玩具手槍已換裝土造金屬
    槍管，機械性能良好，可擊發適用子彈而判定有殺傷力，已
    具體說明其鑑定過程，並無草率可言，辯護人未具體指出鑑
    定過程或鑑定書有何瑕疵，而請求送請調查局重為鑑定，自
    無理由，附此敘明。
  (三)被告有為同案被告甲○○所有之扣案具殺傷力之改造槍枝為
    上開鑽孔行為，已經本院認定如上。被告復辯稱：未有持有
    槍枝故意，僅係為甲○○在槍托上（握把）鑽孔，孔鑽到一
    半警察就來了，充其量只是持有槍托（握把）云云。惟查：
    依被告所述，同案被告甲○○所將扣案槍枝之全部零件拆解
    後即全部置放於桌面上，迄至被查獲時止均同，而被告於被
    查獲當時即坐在桌面前且手持部分零件，則該全部分零件均
    在被告視力範圍內且即時可為其觸摸使用甚明，當認槍枝全
    部均在被告之占有管領範圍內，自不以被告實際碰觸者為限
    ，被告辯稱只拿到槍托（握把），只持有槍托（握把）之意
    云云，係避重就輕之詞，尚難採信。再依證人陳勇先於原審
    時所證：「乙○○所拿的槍沒有組裝，但他身旁有一些零件
    ，若組合在一起就是一把槍，．．．進入房間後，乙○○正
    在組裝一支槍枝，旁邊有零件，．．．不知道乙○○鑽槍的
    部位，但確定是我們進入房間時，乙○○拿著槍，正在組裝
    」等語等語（見原審卷二第128、131頁），再參以被告於原
    審及本院審理時所陳：「甲○○叫我幫他將槍托洞鑽寬，比
    較好鑽，警察來時已經開始鑽了」（見原審卷三第32頁95年
    7 月20日筆錄）、「甲○○說洞鑽大一點比較好組裝」（見
    本院卷第62頁背面筆錄）等語，是被告明知甲○○令其鑽孔
    之目的，於被查獲當時亦在比對所鑽之孔是否適合組裝嘗試
    組裝槍枝，其辯稱無持有槍枝之意云云，自不足採。綜上，
    同案被告甲○○將有殺傷力之槍枝拆卸後即將全部零件均交
    予被告，被告本於持有之意，該槍枝之其餘零件置於其管領
    力下，被告否認有持槍故意，自不足採。再同案被告甲○○
    即槍枝之真正所有人並未離開該房間，猶與被告及槍枝處於
    同一空間，應認甲○○主觀上並無脫離持有之意，及被告主
    觀上亦係接受甲○○指示而行為，亦應非單獨僅為自己持而
    已，據此，被告就所為上開持槍犯行應認係與甲○○共同持
    有。至被告之辯護人雖又聲請就「扣案槍枝槍托有無鑽孔痕
    跡？槍托上鑽孔有何作用？」之二問題送請內政部警政署刑
    事警察局鑑定（見本院卷第25頁）。惟被告就其有在該槍上
    開部位鑽孔及甲○○稱鑽孔係為組裝之目的等節並不爭執，
    及本院就被告所陳其在該槍握把上所鑽孔處當庭按壓勘驗結
    果：應為裝退彈匣的卡榫按鈕（見本院卷第92頁背面96年3
    月29日審判筆錄），該二部分事實均已臻明確，且與本院認
    定被告是否成立本罪並無直接關連，辯護人此部分調查證據
    之聲請，自無必要。
  (四)又扣案槍枝係同案被告甲○○所有，已經本院認定如上，且
    甲○○亦因此部分持槍犯行經原審判處罪刑在案，及證人丙○○於本院審理時，經本院提示扣案槍枝，亦證稱曾二度看
    過甲○○持有扣案槍枝（見本院卷第90頁正面、背面），再
    參以甲○○於本案同時尚被查獲持有另枝有殺傷力之手槍1
    支（槍枝管制編號0000000000）、無殺傷力之手槍1支（槍
    枝管制編號0000000000），應認被告所辯及證人成惠花上開
    於原審所證：扣案槍枝係同案被告甲○○所有，被告係受甲○○所託而為之鑽孔一節，應屬可採。至同案被告甲○○於
    原審時否認該槍枝為其所有，應係甲○○為自己卸責之詞，
    不足採信，本院綜核全案卷證仍認扣案槍枝並非被告所有，
    應係甲○○所有無誤。又被告於證人成惠花、陳勇先在原審
    95年5月12日作證時經原審合法通知故不到場，迄同年6月30
    日始經原審拘提到案，有原審卷附是日筆錄二份可稽；惟被
    告係可歸責於自己原因於證人作證時未到證，且其辯護人於
    原審95年5月12日有到場為被告行使證人詰問權，被告於本
    院審理時亦未爭執證人成惠花、陳勇先於原審所為上開證言
    之證據能力，本院自得引為本案論罪之依據。又證人陳勇先
    已於原審時到庭作證就本案查獲經過情形詳為證述，被告之
    辯護人復向本院聲請再傳喚警員許啟文作證自亦無必要，附
    此敘明。
  (五)綜上所述，本件事證已臻明確，被告有上開持有具殺傷力之
    改造槍枝1枝之犯行，堪以認定，應依法論科。
三、論罪理由
    按被告行為後，槍砲彈藥刀械管制條例於94年1月26日修正
    公布部分條文，於同年月28日生效，修正前該法第11條第4
    項規定為「未經許可，持有、寄藏或意圖販賣而陳列第一項
    所列槍砲者（同法第4條第1項第1款所稱其他可發射金屬或
    子彈具有殺傷力之各式槍砲），處一年以上七年以下有期徒
    刑，併科新臺幣七百萬元以下罰金。」修正後該法刪除第11
    條之規定，於第8條第1項至第5項所列槍枝種類，增列同法
    第4條第1項第1款所定其他可發射金屬或子彈具有殺傷力之
    各式槍砲，並將第8條第4項修正為：「未經許可，持有、寄
    藏或意圖販賣而陳列第一項所列槍枝者（鋼筆槍、瓦斯槍、
    麻醉槍、獵槍、空氣槍或第四條第一項第一款所定其他可發
    射金屬或子彈具有殺傷力之各式槍砲），處三年以上十年以
    下有期徒刑，併科新臺幣七百萬元以下罰金。」經比較行為
    時法及裁判時法之結果，以適用行為時法較有利於行為人，
    依刑法第2條第1項但書之規定，本件應適用行為時法即修正
    前槍砲彈藥刀械管制條例之規定處斷。核被告所為係犯修正
    前槍砲彈藥刀械管制條例第11條第4項未經許可持有可發射
    子彈具殺傷力之改造手槍罪。被告與同案被告甲○○間有犯
    意聯絡、行為分擔，為共同正犯。又被告所犯修正前之槍砲
    彈藥刀械管制條例第11條第4項規定有罰金刑之處罰，而刑
    法第42條關於易服勞役之折算標準，於94年2月2日亦有修正
    ，並於95年7月1日起施行，修正前係規定：「易服勞役以銀
    元1元以上銀元3元以下折算一日。」，且依修正前罰金罰鍰
    提高標準條例第2條前段規定，就其原定數額提高為100倍折
    算1日，則易服勞役折算標準，應以銀元300元即新台幣900
    元折算1日。惟95年7月1日施行之刑法第42條第3項前段規定
    ：「易服勞役以新台幣一仟元、二仟元或三仟元折算一日。
    」，比較修正前後之易服勞役折算標準，以修正後之規定，
    較有利於被告，應依刑法第2條第1項後段規定，適用修正後
    之刑法第42條第3項規定，定其折算標準。
四、撤銷改判及科刑理由
    原審以被告犯罪事證明確，據以論罪科刑，固非無見。惟查
    ：原審疏未認定被告與同案被告甲○○為共同正犯，自有未
    洽；再法律不能割裂適用原則係指同一法律之適用而言，若
    係應適用數不同之法律，自仍應各別比較，分別認定，本案
    被告就所為持槍犯行固應依修正前之槍砲彈藥刀械管制條例
    第11條第4項論處，惟關於其所處罰金刑易服勞役之折算標
    準應適用較有利被告之修正後刑法第42條第3項規定，已如
    上述，原審誤引法律不能割裂適用原則而仍適用修正前刑法
    第42條規定諭知本案易服勞役之折算標準，即有未合。被告
    上訴否認犯罪，固無理由，惟原判決既有上開可議，自應由
    本院將原判決關於被告乙○○部分撤銷改判。爰審酌被告品
    行、犯罪之動機、手段、目的，與他人共同持有槍枝危害社
    會治安及犯罪後未坦認犯行，無悔改之意，態度非佳等一切
    情狀，量處如主文第二項所示之刑，並就所處罰金刑部分依
    刑法第42條第3項規定諭知易服勞役之折算標準。又扣案有
    殺傷力可發射子彈之仿WALTHER廠PPK/S型半自動手槍製造之
    改造玩具手槍1枝（含彈匣1個，槍枝管制編號0000000000
    號），係違禁物，且為共犯甲○○所有，應依刑法第38條第
    1項第1款規定宣告沒收。至扣案甲○○所有電動鑽孔機1台
    ，雖為本案佐證，惟尚認係供被告犯罪所用之物，故不宣告
    沒收。
據上論斷，應依刑事訴訟法第369條第1項前段、第364條、第299
條第1項前段，修正前槍砲彈藥刀械管制條例第11條第4項，刑法
第11條前段、第2條第1項、第28條、第42條第3項、第38條第1項
第1款，判決如主文。
本案經檢察官陳玉珍到庭執行職務。
中　　華　　民　　國　　96　　年　　4　　月　　19　　日
　　　　　　　　　刑事第十七庭  審判長法　官   趙功恆
　　　　　　　　　　　　　　　　　　  法　官   高明哲
　　　　　　　　　　　　　　　　　　  法　官   孫惠琳
以上正本證明與原本無異。
如不服本判決，應於收受送達後十日內向本院提出上訴書狀，其
未敘述上訴之理由者並得於提起上訴後十日內向本院補提理由書
（均須按他造當事人之人數附繕本）。
                                      書記官   魏汝萍
中　　華　　民　　國　　96　　年　　4　　月　　19　　日
附錄：本案論罪科刑法條全文
修正前槍砲彈藥刀械管制條例第11條
未經許可，製造、販賣或運輸第四條第一項第一款所稱其他可發
射金屬或子彈具有殺傷力之各式槍砲者，處五年以上有期徒刑，
併科新臺幣一千萬元以下罰金。
未經許可，轉讓、出租或出借前項所列槍砲者，處三年以上十年
以下有期徒刑，併科新臺幣七百萬元以下罰金。
意圖供自己或他人犯罪之用，而犯前二項之罪者，處無期徒刑或
七年以上有期徒刑，併科新臺幣一千萬元以下罰金。
未經許可，持有、寄藏或意圖販賣而陳列第一項所列槍砲者，處
一年以上七年以下有期徒刑，併科新臺幣七百萬元以下罰金。
一年以上七年以下有期徒刑，併科新臺幣七百萬元以下罰金。
